【裁判字號】    98,台抗,420
【裁判日期】    980605
【裁判案由】    請求分割遺產
【裁判全文】
最高法院民事裁定              九十八年度台抗字第四二○號
抗  告  人  乙○○原名陳茂營.
上列抗告人因與相對人甲○○等間請求分割遺產事件，對於中華
民國九十八年四月十六日台灣高等法院裁定（九十六年度家上字
第一六五號），提起抗告，本院裁定如下：
    主  文
抗告駁回。
抗告訴訟費用由抗告人負擔。
    理  由
按訴訟標的之價額，由法院核定；核定訴訟標的之價額，以起訴
時之交易價額為準；無交易價額者，以原告就訴訟標的所有之利
益為準，民事訴訟法第七十七條之一第一項、第二項定有明文。
又請求分割共有物之訴，其訴訟標的價額之計算，應以原告在第
一審起訴時因分割所受利益之客觀價額為準，此種案件上訴時，
其訴訟標的價額及上訴利益額，亦以此為準，不因被告或原告提
起上訴而有所歧異。本件相對人（六人）起訴主張兩造共七人均
繼承如原裁定附表（下稱附表）所載遺產，訴請分割該遺產，抗
告人反訴請求確認附表編號二十二號之房屋為其所有（財產權訴
訟），及命相對人協同辦理該房屋納稅義務人為抗告人名義（非
財產權訴訟）。原法院依前開說明，核定本訴部分以附表遺產價
額或金額之七分之六即新台幣（下同）三百六十九萬一千一百二
十六元為其訴訟標的價額，反訴部分因與本訴部分無相同、正相
反或可代用情形，核定財產權訴訟以其財產價值即被繼承人所有
應有部分（二分之一）之價值四十二萬九千三百五十元為其訴訟
標的價額（非財產權訴訟依民事訴訟法第七十七條之十四計算裁
判費），經核於法並無不合。抗告意旨，執伊之應繼分僅七分之
一，應按伊因該訴訟所受利益即被繼承人遺產七分之一核定訴訟
標的價額云云，指摘原裁定不當，聲明廢棄，非有理由。至原裁
定依據上開核定之訴訟標的價額，計算歷審應徵收之裁判費，並
扣除抗告人已繳納之裁判費後，命抗告人於七日內補繳第一、二
、三審裁判費四千六百三十元、五萬六千八百二十元、四萬零七
百九十三元部分，係原法院在訴訟程序進行中所為之裁定，依民
事訴訟法第四百八十三條規定，該部分裁定不得抗告，抗告人就
此所提抗告，自非合法。
據上論結，本件關於核定訴訟標的價額之抗告部分為無理由，其
餘抗告為不合法。依民事訴訟法第四百九十五條之一第一項、第
四百四十九條第一項、第四百四十四條、第九十五條、第七十八
條，裁定如主文。
中    華    民    國  九十八  年    六    月    五    日
                      最高法院民事第二庭
                          審判長法官  吳  正  一
                                法官  陳  淑  敏
                                法官  阮  富  枝
                                法官  許  澍  林
                                法官  陳  重  瑜
      本件正本證明與原本無異
                                      書  記  官
中    華    民    國  九十八  年    六    月   十六   日
                                                  Ａ


司法院資訊處製作；財團法人民間司法改革基金會備份。
